【裁判字號】    95,交簡上,128
【裁判日期】    951011
【裁判案由】    過失傷害
【裁判全文】
臺灣臺南地方法院刑事判決           95年度交簡上字第128號
上  訴  人  臺灣臺南地方法院檢察署檢察官
被      告  乙○○
上列上訴人因被告過失傷害案件，不服本院95年度交簡字第1399
號、中華民國95年6月21日第一審判決（聲請案號：95年度偵字
第6935號），提起上訴，本院管轄之第二審合議庭判決如下：
    主  文
上訴駁回。
    事  實
一、乙○○於民國94年11月7日中午12時55分許，駕駛8J－0532
    號自小客車（以下簡稱乙○○車），沿臺南市○○路內側快
    車道由北往南方向行駛，行經該路段與西和路、成功路未劃
    標線之交岔路口內（以下簡稱系爭交岔路口），原應注意汽
    車行駛時，應注意車前狀況及所駕駛汽車四周圍有無其他汽
    機車，避免發生碰撞；並應注意超越前車時，應於前車左側
    保持半公尺以上之間隔，而依當時天氣晴、日間自然光線、
    柏油路面乾燥無缺陷、無障礙物且視距良好等情，並無不能
    注意之情事，竟疏未注意丙○○○所騎乘NNH－629號重機車
    （以下簡稱丙○○○機車）同向行駛在右，致未保持安全間
    隔距離而貿然超越是時亦疏未注意而偏左行駛之蘇陳錦機車
    ，乙○○車右後葉子板處與丙○○○騎乘之機車左把手發生
    擦撞，丙○○○因而失去平衡人車倒地，致受有腦內出血、
    左側額葉出血、左近端撓骨、尺骨骨折及左足踝擦傷等傷害
    。乙○○於肇事後犯罪未經發覺前，向據報到場處理車禍尚
    不知肇事者之臺南市警察局交通隊警員楊振輝，主動表示其
    為肇事車輛之駕駛者而自首犯行，並接受裁判。
二、案經丙○○○訴由臺南市警察局第二分局報請臺灣臺南地方
    法院檢察署檢察官偵查後聲請以簡易判決處刑。
    理  由
一、訊據被告乙○○就其所駕駛之自小客車與丙○○○機車於上
    開時地發生前述擦撞，致丙○○○受有上述傷害等事實雖均
    不為爭執，但矢口否認有何過失犯行，並以：伊係正常行駛
    並穿越上述交岔路口，本件係告訴人丙○○○騎乘機車不當
    而前來撞擊伊所駕駛之自小客車，伊並無過失云云置辯。
二、經查：
  (一)被告於上述時地，依前述路線及方向駕駛乙○○車，並於系
    爭交岔路口內，因乙○○車右後葉子板處與丙○○○騎乘之
    機車左把手發生擦撞，致蘇陳錦人車倒地而受有前揭傷害等
    情，迭據被告於警詢及本院審理中供承在卷，核與證人即告
    訴人丙○○○於警詢及審理中證述情節大致相符，並有道路
    交通事故調查報告表(一)(二)、道路交通事故現場圖、車禍現場
    及車損照片十七幀暨奇美醫院診斷證明書二紙附卷可按，此
    部分事實本無疑義。
  (二)本件車禍發生之經過，若果如被告所辯，係「丙○○○機車
    向左擦撞乙○○車右後方」。就乙○○車而言，因首度磨擦
    之力道來自車輛右側之丙○○○機車（自右向左），丙○○
    ○機車之左把手橡膠皮與乙○○車右後葉子板磨擦後，留存
    於乙○○車右後葉子板之長型黑色痕跡，應為較寬之磨擦痕
    ，而後因乙○○車向前行駛造成痕跡之拖曳，使痕跡漸次由
    寬轉窄（類似於拖曳尾較長之逗號或蝌蚪形狀）。然依乙○
    ○車事故後車損照片所示，乙○○車右後葉子板車禍後之長
    型黑色痕跡為「前後兩端較窄、中間較寬、窄寬之轉變平緩
    且呈流線型拖曳」（類似於頭尾均細拉直之蚯蚓，見本院卷
    附彩色照片編號8、9），應屬「初時機車把手與汽車葉子板
    僅稍微接觸（故呈現較窄拖曳痕），繼之因機車逐漸失去平
    衡而靠向汽車、兩車接觸面與力道均加強（故呈現較寬拖曳
    痕），而後兩車逐漸脫離、接觸面與力道亦逐漸減弱（又逐
    步呈現較窄拖曳痕）」之過程產生之痕跡。上述痕跡，較接
    近於乙○○行駛於同向丙○○○機車左側之過程中，同向平
    行前進中之兩車接觸擦撞後之痕跡，與被告所辯而應該產生
    之痕跡不符，是被告所為「無辜被撞」之抗辯，與卷存事證
    不相符合，自難憑採。其次，依前述黑色拖曳痕所示，乙○
    ○車係右邊中間偏後車身（位於右後輪稍後位置）與丙○○
    ○機車左把手接觸，乙○○車速度應稍快於丙○○○機車，
    故在乙○○車已接近於後車尾部位脫離，顯然乙○○車在接
    觸擦撞前原係行駛於丙○○○機車之左側，並於超越丙○○
    ○機車之過程中與之脫離，故乙○○車係在全車體超越丙○
    ○○機車之過程中，與丙○○○機車發生擦撞之事實，亦堪
    認定。
  (三)按汽車行駛時，駕駛人應注意車前狀況及【兩車併行之間隔
    】，隨時採取必要之安全措施；汽車超越前車時應顯示左方
    向燈並於前車左側【保持半公尺以上之間隔】，道路交通安
    全規則第94條第3項、第101條第5款分別定有明文，被告為
    成年領有駕駛執照之人，對於前揭規定，自難諉為不知。而
    駕駛人得以「注意兩車併行之間隔」及「保持半公尺以上之
    間隔」，其前提當然是「知悉自己駕駛之車輛與行駛於周圍
    車輛之相對距離」；而知悉相對距離，又以「注意到行駛於
    周圍車輛」為前提。苟駕駛人對於其所駕車輛周邊有無其他
    車輛行駛全然不知，並因之發生擦撞事故，該駕駛人就此等
    擦撞車禍之發生，當然有可歸責之原因。本件被告於警詢及
    審理時均供稱車禍發生前未看到丙○○○機車等語（見警卷
    第1頁、本院卷審判筆錄第7頁），足認被告未盡其「知悉行
    駛於周圍車輛，並進而保持適當間隔」之注意義務，並進而
    無從遵守前揭規定，於行進及超車時注意兩車併行之間隔並
    保持半公尺以上之間隔。又依附卷之交通事故調查報告表(一)
    所載，本件肇事地點雖為多岔路，但車禍發生之時天氣晴朗
    、光線充足、柏油路面乾燥無缺陷、無障礙物且視距良好（
    見警卷第22頁），足見被告當時並無不能注意之情事。參以
    被告於偵查中接受檢察事務官詢問時，亦供認其駕駛行為有
    「超車未保持安全距離」之疏失（見核交卷第5頁），其就
    系爭車禍之發生存有過失，至為明確。
  (四)又按汽機車除行駛於單行道或指定行駛於左側車道外，在未
    劃標線之道路，應靠右行駛，道路交通安全規則第95條前段
    亦有明文。本件兩車發生擦撞之地點，係系爭交岔路口內之
    未劃標線路段，已據被告及證人（即告訴人）丙○○○於本
    院審理時一致陳明無訛（見本院審判筆錄第3、7頁），並有
    道路交通事故現場圖（見警卷第21頁）及顯示刮地痕及機車
    油漬之現場照片一幀（見本院卷附編號6照片）在卷可查。
    而依前述現場圖及刮地痕照片所呈現之丙○○○機車首度倒
    地後位置而為觀察，丙○○○機車於發生系爭擦撞事故前，
    顯然偏左行駛於文賢路北向南內車道之沿伸線之上，而未靠
    右行駛。本件如告訴人遵守上揭規定靠右行駛，則系爭擦撞
    事故當可避免，從而告訴人亦存有行駛於未劃標線道路未靠
    右行駛之過失，亦堪審認。再乙○○車係自小客車，依經驗
    判斷原即係行駛文賢路內側車道（外側車道依道路交通事故
    現場圖及現場照片所示係機車道），蘇陳錦車機車偏左而侵
    入內車道於系爭交岔路口之延伸線上，就發生擦撞地點而言
    ，該處之路權應歸屬乙○○車，告訴人既騎乘機車侵越他人
    路權，即應負主要過失責任。
  (五)本件經送臺灣省臺南區車輛行車事故鑑定委員會鑑定結果，
    亦大致同此認定，有該委員會鑑定意見書一份存卷可參（見
    警卷第11、12頁）。雖告訴人於本件事故之發生亦有過失，
    惟既與被告之過失併合而為肇事之原因，被告之刑責自不能
    因此相抵獲得減免，僅可供量刑之斟酌而已，附此敘明。
  (六)本件告訴人所受傷害，既係因被告與告訴人前揭過失行為引
    發之車禍所造成，則被告之過失行為與告訴人之受傷結果間
    ，顯然存有相當之因果關係。至此本件事證已臻明確，被告
    前揭過失犯行可以認定，應依法論科。至於告訴人無駕駛執
    照而騎乘機車行駛乙節，雖違反道路交通安全規則第50條第
    1項之規定，但「無照駕駛」與「系爭車禍之發生」二者間
    ，並無任何事證足認存有相當之因果關係，故告訴人無照駕
    車之部分，不能認為是系爭車禍發生之過失原因，併予指明
    。
三、核被告之所為，係犯刑法第284條第1項前段之過失傷害罪。
    被告於系爭車禍事故發生後，臺南市警察局交通隊警員楊振
    輝據報到場處理時，因勤務中心轉來資料未報明肇事人姓名
    ，被告停留於現場並於該警員尚不知何人肇事前，主動表示
    其為肇事車輛之駕駛者等節，已據警員楊振輝明載於「臺南
    市○○○道路交通事故肇事人自首情形紀錄表」（見警卷第
    7頁），故被告係於肇事後犯罪未被有偵查權之公務員或機
    關發覺前，向楊振輝警員自首犯行，進而接受裁判，應依刑
    法第62條前段之規定減輕其刑。又本件車禍擦撞位置雖屬系
    爭交岔路口內側（快）車道之延伸線上，但因該處未劃標線
    ，即難認為在該交岔路口內，劃分有快、慢之不同車道，從
    而告訴人自無「不依規定，擅自進入快車道」之情形，是被
    告亦無從依道路交通管理處罰條例第86條第2項之規定減輕
    其刑，附此說明。
四、原審認被告之犯行明確，而適用刑法第284條第1項前段、第
    62條（漏載前段）、（修正前刑法）第41條第1項前段，罰
    金罰鍰提高標準條例第1條前段、（廢止前）同條例第2條之
    規定，並審酌被告前無犯罪前科，素行良好，及告訴人所受
    之傷勢，雙方過失程度，並參酌被告與告訴人分別表達之和
    解金額差距過大而無法達成和解，暨被告之犯後態度等一切
    情狀，量處拘役四十日，並諭知易科罰金之折算標準。認事
    用法俱無不合，量刑亦稱妥適，檢察官循告訴人之聲請認為
    原審未考量被告始終未能和解賠償其損害而量刑過輕，為無
    理由，應予駁回。
五、至於原審未及於刑法第41條修正後之比較新舊法部分，因經
    比較本件原審判決後，本即應以原判決所適用之行為時法為
    原則，而非例外適用修正後之新法，是原判決雖未及比較適
    用法律，然對判決顯然不生影響，自無應予撤銷之理由（最
    高法院95年臺上字第3934號判決參照），併予敘明。
據上論斷，應依刑事訴訟法第455條之1第1項、第3項、第368條
，判決如主文。
本案經檢察官甲○○到庭執行職務
中    華    民    國    95    年    10    月    11    日
                  刑事第十庭    審判長法  官  陳欽賢
                                      法  官  林臻嫺
                                      法  官  陳賢德
以上正本證明與原本無異。
本件不得上訴。
                                      書記官  陳麗雅
中    華    民    國    95    年    10    月    11    日
附錄本案論罪科刑法條：
中華民國刑法第284條第1項前段
（過失傷害罪）
因過失傷害人者，處6月以下有期徒刑、拘役或5百元以下罰金。


司法院資訊處製作；財團法人民間司法改革基金會備份。
